最高法院刑事判決　　　　　　九十四年度台上字第五七四六號
　　上　訴　人　甲○○
　　　　　　　　　　　　（另案在台灣桃園監獄執行中）
上列上訴人因妨害自由案件，不服台灣高等法院中華民國九十四
年五月五日第二審判決（九十四年度上訴字第四四三號，起訴案
號：台灣台北地方法院檢察署九十年度偵字第一八四二二號），
提起上訴，本院判決如下：
    主  文
上訴駁回。
    理  由
按刑事訴訟法第三百七十七條規定，上訴於第三審法院，非以判
決違背法令為理由，不得為之。是提起第三審上訴，應以原判決
違背法令為理由，係屬法定要件。且必須依據卷內資料為具體指
摘，並足據以辨認原判決已具備違背法令之形式，始屬相當。如
果上訴理由書狀並未依據卷內訴訟資料，具體指摘原判決不適用
何種法則或如何適用不當，或所指摘原判決違法情事，顯與法律
規定得為第三審上訴理由之違法情形，不相適合時，均應認其上
訴為違背法律上之程式，予以駁回。本件原判決撤銷第一審關於
上訴人部分之科刑判決，改判依數罪併罰法則就妨害行動自由部
分論上訴人以共同以非法方法剝奪人之行動自由罪，判處有期徒
刑玖月，扣案瑞士刀壹把宣告沒收之（另傷害部分，業經原審判
刑確定）。係依憑上訴人坦承：因恐委託陳撼天代辦信用卡之證
件遭冒用，乃由劉明傳駕車搭載羅徐彬前往台北市○○○路○段
十二巷四號陳撼天辦公室，共同將陳撼天載往桃園縣中壢市新明
國中旁小吃攤（下稱中壢小吃攤）前與古文安（與劉明傳、羅徐
彬均為本案妨害自由部分之共犯，分別經原審判處劉明傳、羅徐
彬各有期徒刑七月、古文安有期徒刑九月確定）及伊會合。伊要
陳撼天賠償新台幣（下同）三十萬元，陳撼天同意，並應允先行
交付二萬元後，乃將陳撼天載往中壢市某超商前，再由另二名不
詳姓名成年男子與陳撼天談判，並與陳某女友陳玉玲聯繫約定在
中壢麥當勞前，先行交付該二萬元。伊等抵達中壢麥當勞後，陳
玉玲即從車窗遞交二萬元現金，劉明傳復以車載陳撼天往「藍色
海岸ＰＵＢ」。劉明傳旋即駕車載送其中一名不詳姓名成年男子
、古文安及伊至中原大學、「百戰百勝」ＫＴＶ附近分別下車後
，將陳撼天載往桃園南崁交流道，讓陳撼天離去等情不諱，並參
酌古文安於第一審及原審調查時供稱：伊等因恐遭陳撼天冒用證
件，乃與上訴人共同委由劉明傳、羅徐彬於民國九十年九月四日
晚間七時許，在上開陳撼天辦公室前，將陳撼天強押至中壢小吃
攤前與伊等會合後，上訴人要求陳撼天賠償三十萬元，陳撼天同
意，並應允先交付二萬元，約定由陳玉玲在中壢麥當勞前交付二
萬元現金，伊等即共同強押陳撼天前往中壢麥當勞取款，迨抵達
中壢麥當勞，陳玉玲即自車窗遞交現金二萬元，伊等復將陳撼天
押往「藍色海岸ＰＵＢ」、中原大學、「百戰百勝」ＫＴＶ及桃
園南崁交流道等地。陳玉玲第一次遞交現金二萬元後，劉明傳復
將上訴人及伊載至「百戰百勝」ＫＴＶ附近下車，隨即一同搭乘
詹敏灝駕駛之計程車準備向陳玉玲第二次取款，因上訴人正遭通
緝，乃先行下車，由伊獨自前往中壢遠東百貨取款時，為警查獲
；被害人陳撼天於第一審調查、審理、原審審理時指稱：九十年
九月四日伊與陳玉玲自公司出來，在門口被堵，劉明傳並用肩膀
撞伊，伊因心裡害怕而上劉明傳之車，在車上時，上訴人提出要
賠償三十萬元，並先拿二萬元，若真有盜刷就要該三十萬元，若
無則二萬元願意退還；伊在車上打電話給陳玉玲時，古文安曾拿
刀以晃來晃去方式威脅伊，當時古文安、劉明傳、羅徐彬均坐在
伊之前面，後座有伊、右邊是上訴人、左邊是伊不認識之人；證
人陳玉玲於原審調查時證陳：九十年九月四日（原判決誤載為四
月十九日），伊與陳撼天剛從公司出來，他們開車堵住，將伊等
夾在中間，劉明傳說要陳撼天與他們去處理事情，伊叫陳撼天不
要去，但劉明傳口氣不好，且用肩膀撞陳撼天，乃不得不去，當
日晚上十一、二點時，有很多人打電話向伊要錢，並稱如沒有錢
，就不放人。伊有接到陳撼天之電話，要伊幫他想辦法，如有給
他們錢就放他走，不給他們錢就打人，打完電話後，伊就打電話
報警。第一次付款地點是在中壢麥當勞，第二次是在百貨公司才
抓到古文安。伊第一次付二萬元，對方開車來，他們搖下車窗，
伊站在車外拿錢給他們後，他們就走了；詹敏灝於警詢時證以：
伊於九十年九月五日凌晨二時許，駕駛營業小客車在桃園縣中壢
市○○○路「百戰百勝ＫＴＶ」前搭載古文安及上訴人，他們上
車後上訴人便打電話叫人送錢過來，在新壢醫院處上訴人接電話
後說要到中央西路遠東百貨公司，途中上訴人先在中壢新明市場
下車，留古文安前往遠東百貨公司前，至該地點，古文安未下車
將在門口前等候之一名女子（經當場指認為證人陳玉玲）招呼過
來，陳玉玲問：「人呢？」古文安說：「送他回去了。」陳玉玲
又問：「我人沒看到怎麼知道安不安全？」古文安則說：「我保
證安全。」此時便有警察上前各等語，及扣案瑞士刀一支，暨卷
附贓物認領保管收據、台安醫院九十年九月五日診斷證明書、報
紙影本各一紙等證據資料，而為論斷，已詳敘其所憑之證據及認
定之理由。而以上訴人辯稱：當天僅係要陳撼天說明盜刷信用卡
之事宜，亦經陳撼天同意，並無限制陳撼天行動自由云云，為飾
卸之詞，不足採取，在理由內依憑卷證資料，詳加指駁；並說明
：（一）陳撼天係在前揭辦公室前，先遭劉明傳、羅徐彬強押至
中壢小吃攤後，再遭上訴人及古文安等人一同押往中壢市某超商
、中壢麥當勞、「藍色海岸ＰＵＢ」、中原大學、「百戰百勝」
ＫＴＶ及桃園南崁交流道等地，且陳撼天與陳玉玲聯絡時，亦表
示遭到限制行動自由等情，已據被害人陳撼天指訴、證人陳玉玲
證述明確，且互核相符，應屬可信，上訴人所辯：並無限制陳撼
天行動自由云云，顯無可採。（二）證人詹敏灝嗣於第一審調查
時證述：因事隔已久，而忘記或不記得等語。惟其於九十年九月
五日凌晨五時警詢時所陳，距本件於同日凌晨三時為警查獲之時
，僅距約二小時，記憶最為清晰，且就古文安欲第二次取款之過
程，與證人陳玉玲上開證詞一致。詹敏灝於警詢時之證詞，顯具
有較可信之特別情況，且為證明犯罪事實存否所必要，依刑事訴
訟法第一五九條之二規定，自得採為證據。（三）陳撼天雖受上
訴人之託代為辦理信用卡，然並無盜刷上訴人及其他共犯之信用
卡等情，業據上訴人及古文安坦承在卷，而陳撼天於第一審及原
審調查時亦自承：因涉嫌以人頭申辦信用卡，並以假消費、真刷
卡及以信用卡申請貸款為警查獲，且案發當日亦有意與上訴人解
決申辦信用卡之事，上訴人則係以每張信用卡申請之信用額度為
十萬元、合計三十萬元要求賠償，上訴人並向伊表示如查無盜刷
信用卡時，即將自陳玉玲取得之二萬元返還等語，並有卷附之報
紙影本一紙可考，則上訴人既因恐證件遭陳撼天冒用盜刷信用卡
，始要陳撼天預先賠償三張信用卡總額度三十萬元，同時表示如
查無盜刷情事，即將先行交付之二萬元返還，顯然上訴人主觀上
並無為自己或他人不法所有之意圖之理由。從形式上觀察，原判
決並無違法之情形存在。上訴意旨略稱：（一）劉明傳、羅徐彬
前往陳撼天前揭公司前強押被害人至中壢小吃攤，伊自始至終均
未參與，竟認定伊有共同犯意聯絡，認事用法有所違誤。（二）
第一次在麥當勞交款之人，係二名警察將二萬元交予古文安，而
非由陳玉玲從車窗遞交二萬元現金，原判決事實之認定亦有違誤
云云。惟查：（一）按共同實施犯罪行為之人，在合同意思範圍
以內，各自分擔犯罪行為之一部，相互利用他人之行為，以達其
犯罪之目的者，即為共同正犯，應對全部所發生之結果，共同負
責。本件上訴人既與劉明傳、羅徐彬、古文安等人共同妨害陳撼
天之行動自由，詳如前述，雖先由劉明傳、羅徐彬自上開陳撼天
辦公室前，強令陳撼天進入劉明傳駕駛之小客車內，共同將陳撼
天強押至中壢小吃攤前與上訴人及古文安會合，惟嗣後陳撼天行
動自由受限制之過程中，上訴人於車上向陳撼天表明要賠償三十
萬元，甚且毆擊陳撼天，顯已分擔犯罪行為之一部，即應就全部
所發生之結果共同負責。原判決既基於日常生活之經驗取捨證據
，而論上訴人以共同正犯，難謂為主觀之臆測，其認定事實即難
謂與證據法則有違。（二）按採證認事及證據之證明力，法院依
法有自由判斷之權，此項自由判斷職權之行使，苟係基於普通日
常生活之經驗，而非違背客觀上應認為確實之定則者，即屬合於
經驗法則，不容當事人任意指摘。本件原判決已說明其憑以認定
上訴人有上開犯行之依據及心證理由，係原審自由判斷之職權行
使，上訴意旨僅空言敘述：係警察交付二萬元予上訴人車上之人
，而非由陳玉玲交付云云，然就原判決所為論斷究竟如何違反經
驗法則、論理法則，並未具體指明，僅以空泛言詞，漫事爭執，
本院無從據以辨認原判決已具備違背法令之形式，自不得認係適
法之第三審上訴理由。其餘上訴意旨，係徒憑己意，為單純事實
上爭執，或係對原審採證、認事之職權行使及原判決已明白論斷
之事項，恣意爭辯，均非依據卷內訴訟資料所為之具體指摘，自
不足據以辨認原判決已具備違背法令之形式，難謂已符合首揭法
定之第三審上訴要件。其上訴違背法律上之程式，應予駁回。
據上論結，應依刑事訴訟法第三百九十五條前段，判決如主文。
中　　華　　民　　國　九十四　年　　十　　月　 十四 　日
                      最高法院刑事第七庭
                          審判長法官  林　增　福
                                法官  邵　燕　玲
                                法官  張　清　埤
                                法官  陳　世　雄
                                法官  陳　朱　貴
      本件正本證明與原本無異
                                      書  記  官
中　　華　　民　　國　九十四　年　　十　　月　 二十 　日
                                                      Ｑ
